臺灣板橋地方法院刑事判決　　　　　　100年度簡上字第320號
上　訴　人
即　被　告　曹家安
上列上訴人即被告因詐欺案件，不服本院中華民國100 年3 月8
日100 年度簡字第1306號第一審簡易判決（聲請簡易判決處刑案
號：100 年度偵字第1683號），提起上訴，暨檢察官移送併案審
理（臺灣士林地方法院檢察署100 年度偵字第6704號），本院管
轄之第二審合議庭判決如下：
    主      文
上訴駁回。
曹家安緩刑貳年，並應給付方雅盈新臺幣肆萬伍仟元，給付方式
為曹家安應自民國一百年九月二十日起至一○一年五月二十日止
，按月於每月二十日前給付方雅盈新臺幣伍仟元，至全部清償為
止，如有一期未履行，視為全部到期。
    事      實
一、曹家安已預見金融機構帳戶係個人理財之重要工具，為個人
    財產、信用之重要表徵，如交付他人使用，有供作財產犯罪
    之可能。對於其提供金融機構帳戶之存摺、提款卡及密碼與
    他人，雖無引發他人萌生犯罪之確信，仍以縱取得其帳戶之
    存摺、提款卡及密碼之人利用其所提供之帳戶資料持以詐欺
    取財，亦不違背其本意之不確定幫助犯意，於民國99年11月
    15日下午3 時許，在址設臺北縣新莊市（現已改制為新北市
    新莊區）輔仁大學旁之吉野家餐廳門口，將其申辦之永豐商
    業銀行汐止樟樹分行（下稱永豐銀行）帳號000-0000000000
    0000帳戶之存摺影本、提款卡及密碼，交付某真實姓名年籍
    不詳，自稱「吳經理」的助理之成年男子。嗣該男子所屬之
    詐欺集團成員於取得上開帳戶之存摺影本、提款卡及密碼後
    ，即意圖為自己不法之所有，並基於詐欺之犯意，於(一)99年
    11月15日下午6 時20分許，假冒森森購物賣家電聯方雅盈，
    謊稱：方雅盈購物時，誤勾分期付款選項，須依指示更改設
    定云云，致使方雅盈陷於錯誤，於同日晚間7 時50分許，在
    臺南市○○路○ 段163 號永豐銀行，依指示操作自動櫃員機
    ，匯款新臺幣（下同）100,000 元至曹家安上開帳戶。嗣方
    雅盈察覺有異報警處理，始悉上情。(二)於99年11月15日下午
    6 時許，以帳號gaad096@hotmail.com 登入MSN ，冒稱暱稱
    「小穎」，與方磊聯繫援交事宜。再由某自稱「板橋阿尊」
    之人電聯方磊，表示要確認方磊是否為警察身分，須依其指
    示操作提款機並列印單據，致使方磊匯款至該集團成員提供
    之玉山銀行帳戶（非本案聲請簡易判決處刑範圍）。嗣該自
    稱「阿尊」之人又諉稱：因方磊匯款錯誤，致使一筆帳卡在
    系統上不能銷帳，會造成系統數百萬元之損失，需將方磊帳
    戶內30,000元以上現金領出云云，致使方磊陷於錯誤，依指
    示於同年月16日凌晨零時30分許，在臺北市○○區○○路12
    號永豐銀行，以現金無卡存款82,000元至曹家安上開帳戶。
    嗣方磊察覺有異報警處理，始悉上情。(三)於99年11月16日某
    時，由該不詳之詐欺集團成員在YAHOO 網站諉稱拍賣演唱會
    門票，致使林筱惠之香港友人Helena Chiu 陷於錯誤，下標
    後委託林筱惠於同日下午3 時52分許匯款9,600 元至曹家安
    上開帳戶。嗣林筱惠察覺有異報警處理，始悉上情。
二、案經方雅盈、方磊訴由臺北縣政府（現改制為新北市政府，
    以下同）警察局新莊分局移請臺灣板橋地方法院檢察署檢察
    官偵查後聲請以簡易判決處刑，暨方磊訴由臺北縣政府警察
    局汐止分局移請臺灣士林地方法院檢察署偵查後移送併案審
    理。
    理      由
一、按被告以外之人於審判外之陳述，雖不符刑事訴訟法第159
    條之1 至第159 條之4 之規定，而經當事人於審判程序同意
    作為證據，法院審酌該言詞陳述或書面陳述作成時之情況，
    認為適當者，亦得為證據；當事人、代理人或辯護人於法院
    調查證據時，知有同法第159 條第1 項不得為證據之情形，
    而未於言詞辯論終結前聲明異議者，視為有前項之同意，同
    法第159 條之5 定有明文。查公訴人及被告曹家安於本院調
    查證據時，均知有不得為證據之情形，對於本院後述採為認
    定犯罪事實依據之各項證據之證據能力，均未於本院言詞辯
    論終結前聲明異議。本院審酌該等證據之取得過程並無瑕疵
    ，與本案待證事實間復具有相當之關聯性，以之為本案證據
    並無不當，應認均有證據能力，而均得採為本案認定事實之
    基礎。
二、上揭犯罪事實，業據被告於本院審理時坦承不諱（詳本院卷
    第24頁正面、第46頁反面），核與證人即告訴人方雅盈、方
    磊於警詢時、證人即被害人林筱惠於警詢及本院審理時指述
    之情節相符【詳臺灣板橋地方法院檢察署100 年度偵字第16
    83號偵查卷宗（下稱偵卷）第12頁至第18頁、本院卷第25頁
    反面】，並有永豐銀行99年12月10日函暨帳號0000-0000-00
    0000帳戶之往來明細資料表、開戶人申辦雙證件影本、印鑑
    卡、開立帳戶申請書、授權書1 份、被告永豐銀行存摺影本
    1 份、告訴人方雅盈永豐銀行櫃員機交易明細1 紙及告訴人
    方磊永豐銀行存摺影本1 份在卷可查（詳偵卷第19頁至第23
    頁、第25頁至第27頁、第32頁、第39頁、第40頁）。綜上，
    足徵被告上開任意性之自白與事實相符，應堪採信。本案事
    證已臻明確，被告犯行堪以認定，應依法論科。
三、按刑法上之幫助犯，係對於犯罪與正犯有共同之認識，而以
    幫助之意思，對於正犯資以助力，而未參與實施犯罪之行為
    者而言（最高法院75年度臺上字第1509號、84年度臺上字第
    5998號、88年度臺上字第1270號判決參照）。是以，如未參
    與實施犯罪構成要件之行為，且係出於幫助之意思提供助力
    ，即屬幫助犯，而非共同正犯。本案被告單純提供金融機構
    帳戶存摺影本、提款卡及密碼之行為，並不能與向告訴人等
    及被害人施以詐術之行為等同視之，且亦無證據證明被告有
    何參與詐欺取財犯行之構成要件行為。是被告以提供上開帳
    戶之存摺影本、提款卡及密碼之行為，對於該不詳人士遂行
    詐欺取財犯行資以助力，參照前述說明，自應論以幫助犯，
    而非共同正犯。是核被告所為，係犯刑法第30條第1 項、第
    339 條第1 項之幫助詐欺取財罪。又被告以一行為，提供上
    開帳戶，幫助詐欺集團詐騙告訴人方雅盈、方磊及被害人林
    筱惠之香港友人，屬一行為觸犯數同一罪名之同種想像競合
    犯，應依刑法第55條前段規定，僅論以一幫助詐欺取財罪。
    又被告係幫助他人犯前開罪名，爰依刑法第30條第2 項之規
    定，按正犯之刑減輕之。再者，臺灣士林地方法院檢察署檢
    察官100 年度偵字第6704號移送併案審理部分，因與本案聲
    請簡易判決處刑意旨所指被告提供上開帳戶幫助該不詳詐欺
    集團成員詐欺告訴人方磊財物之事實部分相同，屬於單純一
    罪，為事實上一罪之單一性案件，原即為聲請簡易判決處刑
    效力所及，自應併予審理，附此敘明。
四、原審審酌被告提供金融機構帳戶與他人犯罪之用，造成犯罪
    偵查困難，並使幕後犯罪人得以逍遙法外，危害社會治安，
    兼衡其素行、犯罪之動機、目的、手段、所肇致被害人之損
    失非小、犯罪後否認犯行之態度等一切情狀，適用刑事訴訟
    法第449 條第1 項前段、第3 項，第454 條第2 項，刑法第
    30條第1 項前段、第339 條第1 項、第55條、第41條第1 項
    前段，刑法施行法第1 條之1 予以論科，量處有期徒刑3 月
    ，並依刑法第41條第1 項前段規定，諭知易科罰金之折算標
    準，認事用法均無違誤，量刑亦屬妥適。被告原上訴否認犯
    行，惟其犯行事證明確，業如前述，且被告嗣已於本院審理
    時坦承犯行不諱，業如前述。則被告原上訴請求為無罪之判
    決云云，尚屬無據。另查，被告前未曾因故意犯罪受有期徒
    刑以上刑之宣告，有臺灣高等法院被告前案紀錄表1 份附卷
    可佐。其因一時失慮致犯本案犯行，現已坦認犯行知所悔悟
    ，不僅已全數賠償被害人林筱惠損失，且已與告訴人方雅盈
    達成和解，並給付第1 期賠償金，此有和解筆錄、郵政國內
    匯款執據及匯款收執聯各1 份在卷可查（詳本院卷第29頁、
    第48頁、第49頁），告訴人方磊於本院準備程序時亦表示願
    原諒被告（詳本院卷第24頁正面）。則被告經此刑事程序，
    當知所警惕，應無再犯之虞。本院認對被告所宣示之刑，以
    暫不執行為適當，爰依刑法第74條第1 項第1 款規定，併予
    諭知緩刑2 年，以啟自新。再按緩刑宣告，得斟酌情形，命
    犯罪行為人向被害人支付相當數額之財產或非財產上之損害
    賠償，刑法第74條第2 項第3 款亦有明文。查被告已與告訴
    人方雅盈達成和解，同意賠償其損失，已如前述。為使告訴
    人方雅盈獲得更充分之保障，並督促被告履行債務，以確保
    被告緩刑之宣告能收具體之成效，爰參酌被告與告訴人方雅
    盈所達成之和解條件，依刑法第74條第2 項第3 款之規定，
    命被告履行如主文第2 項後段所示之內容，以觀後效。倘被
    告未遵循本院所諭知如主文第2 項所示之緩刑期間之負擔，
    情節重大者，檢察官得依刑事訴訟法第476 條、刑法第75條
    之1 第1 項第4 款之規定，聲請撤銷前開緩刑之宣告，併此
    指明。
據上論斷，應依刑事訴訟第455 條之1 第1 項、第3 項、第368
條，刑法第74條第1 項第1 款、第2 項第3 款，判決如主文。
本案經檢察官黃嘉妮到庭執行職務。
中    華    民    國   100    年    9     月    15    日
                  刑事第十三庭  審判長法  官  楊仲農
                                      法  官  楊筑婷
                                      法  官  謝梨敏
以上正本證明與原本無異。
本件不得上訴。
                                      書記官  林怡君
中    華    民    國   100    年    9     月    15    日
附錄本案論罪科刑法條全文
中華民國刑法第339 條
意圖為自己或第三人不法之所有，以詐術使人將本人或第三人之
物交付者，處5 年以下有期徒刑、拘役或科或併科1 千元以下罰
金。
以前項方法得財產上不法之利益或使第三人得之者，亦同。
前二項之未遂犯罰之。
中華民國刑法第30條
幫助他人實行犯罪行為者，為幫助犯。雖他人不知幫助之情者，
亦同。
幫助犯之處罰，得按正犯之刑減輕之。